最高法院刑事判決　　　　　　　　　　　　　　　九十一年度台上字第二七六一號
　　上　訴　人　甲○○
　　選任辯護人　李家慶律師
　　　　　　　　蘇宜君律師
右上訴人因業務過失致人於死案件，不服台灣高等法院中華民國八十九年二月二十九
日第二審判決（八十八年度上訴字第二八三二號，起訴案號：台灣桃園地方法院檢察
署八十七年度偵字第一五九八六號），提起上訴，本院判決如左：
    主  文
原判決撤銷，發回台灣高等法院。
    理  由
本件原判決引用第一審判決書記載之事實、證據及理由，認定上訴人甲○○有犯勞工
安全衛生法第三十一條第一項之罪及刑法第二百七十六條第二項之業務過失致人於死
罪之事實，因而維持第一審依想像競合犯關係，論處上訴人從事業務之人，因業務上
之過失致人於死罪刑之判決，駁回上訴人在第二審之上訴，固非無見。
惟查：(一)、依前台灣省政府勞工處北區勞工檢查所函送被害人藍偉道被軋鋼機捲入致
死職業災害檢查報告書雖記載推測本次災害發生可能原因為：肇事前藍偉道可能拿著
長八十公分、直徑一公分之竹節形鋼筋準備量測軋鋼機滾輪之間隙，當時藍君可能彎
著身體觀察並將鋼筋伸入之際，頭部靠近轉動中之軸連結器致被捲入因傷重送醫不治
死亡等情。然該報告書所載之災害發生之原因，既屬推測可能之原因，自有進一步鑑
定被害人確實死因之必要。且依目擊證人柳靜茂於檢察官相驗被害人屍體時到場證稱
：「我看見他（指被害人）時，他已躺在地……」等語（見相驗卷11.訊問筆錄）
，如果無訛，則依上開檢查報告書所載被害人係頭部靠近轉動中之軸連結器致被捲入
情形，被害人何以非被夾死於軋鋼機軸連結器上，而躺在地上？又依卷附之驗斷書所
載被害人之受傷情形，不僅頭面頸部有嚴重之傷害，且擴及胸腹、背腰及四肢等處（
見相驗卷內驗斷書），如果係頭部靠近軸連結器被捲入，何以頭面部以外之部位，亦
有多處傷害？而事發後，有無發見確有竹節形鋼筋伸入軋鋼機滾輪間隙之情形？上訴
人於原審對於被害人係遭軋鋼機軸連結器捲入致死之原因，既有爭議，原審就以上各
項未詳加調查說明，遽行判決，自有應於審判期日調查之證據未予調查及理由不備之
違誤。(二)、原判決所依據之上開災害檢查報告書所載本次災害之間接原因為：軋鋼機
之軸連結器未設置護罩、護圍等設備。然依台灣省鋼鐵同業公會對於原審之函詢，既
復稱：本案軋鋼機齒輪箱與機台間連接軸器，國內一般之鋼鐵公司同性質之設備普遍
無裝設護罩之設計，也未裝置護罩。並說明若強制加裝護罩，對操作、檢查皆造成相
當大的不便，甚至危險。一般改以護圍（護岸）、跨橋或以適當的警示標誌來維護人
員的安全等語（見原審卷第七三頁）。而上訴人於原審審判期日中已爭辯上開檢查報
告書並非依現場情形制作，其報告不客觀等語，復供稱其工廠內之機器有設置護圍及
跨橋，有照片可證等情（見原審卷第九八頁反面、九九頁），原審對於上訴人之上開
爭辯及主張，未予調查說明，即謂上訴人有過失行為，且與被害人之死亡有相當因果
關係，自嫌速斷，亦有未盡調查職責及理由不備之可議。上訴意旨指摘原判決不當，
非無理由，應認有撤銷發回更審之原因。
據上論結，應依刑事訴訟法第三百九十七條、第四百零一條，判決如主文。
中      華      民      國    九十一    年      五      月     十六     日
                              最高法院刑事第八庭
                                  審判長法官  莊  登  照
                                        法官  洪  明  輝
                                        法官  黃  一  鑫
                                        法官  魏  新  和
                                        法官  蘇  振  堂
      右正本證明與原本無異
                                              書  記  官
中      華      民      國    九十一    年      五      月    二十一    日
